---
title: "REG+PCA+FA"
author: "Ivan"
date: "2022-11-09"
output: 
  html_document:
    toc: true
    toc_float: true
    toc_collapsed: true
---

```{r setup, include=FALSE}
library(dplyr)
library(matrixStats)
library(ggplot2)
library(GGally)
library(ppcor)
library(Hmisc)
library(corrplot)
library(nortest)
library(stats)
library(moments)
```

## 1.1 Выбор данных

Выбран датасет измерений пульса людей до и после физической нагрузки.https://vincentarelbundock.github.io/Rdatasets/datasets.html Pulse.cv

## 1.2 Чтение данных

```{r}
df <- read.csv(file = "pulse.csv", header = TRUE, as.is = FALSE)
head(df)
```
Подготовка данных:
```{r}
df <- df[-1] #удаляем порядковый столбец
df$Smoke <- ifelse(df$Smoke==1, TRUE, FALSE) #True - курящие
df$Sex <- ifelse(df$Sex==1, TRUE, FALSE) #True - женщины
df$Hgt <- df$Hgt * 2.54 #Рост в сантиметры
df$Wgt <- df$Wgt * 0.45 #Вес в килограммы
head(df)
```
Просматривание пределов данных:
```{r}
summary(df)
```
## 1.3 Описание данных

Датасет содержит 232 индивида и 7 признаков:

Active - пульс после физической нагрузки

Rest - пульс в состояние покоя

Smoke - курящий или некурящий человек

Sex - пол

Exercise - сколько упражнений выполнил испытуемый

Hgt - рост

Wgt - вес

## 1.4 Определение типов признаков
```{r}
df %>% dplyr::summarize(dplyr::across(Active:Wgt, function(x) max(table(x))))
```
Из мод и из смысла данных:

Active - количественный непрерывный признак

Rest - количественный непрерывный признак

Smoke - качественный признак

Sex - качественный признак

Exercise - количественный дискретный признак

Hgt - количественный дискретный признак

Wgt - количественный непрерывный признак

## 1.5 Порядковые признаки

В данном датасете таких данных нет

## 1.6 Pairs
```{r}
num_col <- c("Active","Rest","Hgt", "Wgt")
f <- ggpairs(na.omit(df), columns = num_col,  diag = list(diag = list(continuous = "densityDiag", discrete = "blankDiag", na = "blankDiag")), cardinality_threshold=NULL)
print(f)
```
## 1.7 Логарифмирование

Все распределения похожи на нормальныt - логарифмировать нет необходимости

## 1.8-10 Outliers, matrix plot для подгрупп, объяснение неоднородностей

Для поиска выбросов построим графики для отдельных групп:

Мужчины и женщины:
```{r}
f <- ggpairs(df, columns = num_col,  diag = list(diag = list(continuous = "densityDiag", discrete = "blankDiag", na = "blankDiag")), cardinality_threshold=NULL, mapping = aes(color = df$Sex, alpha = 0.8))
print(f)
```

Курящие и некурящие:
```{r}
f <- ggpairs(df, columns = num_col,  diag = list(diag = list(continuous = "densityDiag", discrete = "blankDiag", na = "blankDiag")), cardinality_threshold=NULL, mapping = aes(color = df$Smoke, alpha = 0.8))
print(f)
```

Удаляем выбросы:
```{r}
correctdf <- df
correctdf[7,] <- NA 
correctdf[26,] <- NA 
correctdf[48,] <- NA 
correctdf[180,] <- NA 
correctdf[67,] <- NA 
correctdf[140,] <- NA
correctdf[162,] <- NA
correctdf[176,] <- NA
correctdf[74,] <- NA 
correctdf[183,] <- NA
correctdf[198,] <- NA
correctdf[179,] <- NA 
correctdf[217,] <- NA 
correctdf <- na.omit(correctdf)

ggpairs(correctdf, columns = num_col,  diag = list(diag = list(continuous = "densityDiag", discrete = "blankDiag", na = "blankDiag")), cardinality_threshold=NULL, mapping = aes(color = correctdf$Smoke, alpha = 0.8))
ggpairs(correctdf, columns = num_col,  diag = list(diag = list(continuous = "densityDiag", discrete = "blankDiag", na = "blankDiag")), cardinality_threshold=NULL, mapping = aes(color = correctdf$Sex, alpha = 0.8))
```

Видим ленейную зависимость между весом и ростом и между пульсом до и после физической нагрузки

Видим неоднородности между остальными признаками попарно - объясняются половым фактором

## 1.11 Descriptive statistics
```{r}
summary(correctdf)
dplyr::summarize(correctdf, across(num_col, list(kurtosis = kurtosis, skewness = skewness)))
```
## 2.1-2 Выбор категорирующей переменной и Boxplot

Избавимся от курящих индивидов:
```{r}
noSmokedf <- correctdf %>% filter(Smoke == FALSE)

useDf <- noSmokedf[,c("Active", "Rest", "Wgt", "Hgt", "Sex")]



```
Группировка по полу:
```{r}
ggplot(useDf, aes(x = useDf$Sex, y = useDf$Active, fill = useDf$Sex)) + geom_boxplot()
```

```{r}
ggplot(useDf, aes(x = useDf$Sex, y = useDf$Rest, fill = useDf$Sex)) + geom_boxplot()
```



## 2.3 Проверка нормальности
```{r}
QQplot <- function(data, column) ggplot(data, aes(sample = data[, column])) + stat_qq() + stat_qq_line(colour = "red")

lapply(names(useDf[, num_col]), function(x) QQplot(noSmokedf, x))
```

Распределния всех факторов близки к нормальному вблизи средних значений.

## 2.4 t-test для обнаружения разницы в среднем
```{r}
t.test(Active ~ Sex, data = useDf)
t.test(Rest ~ Sex, data = useDf)
t.test(Hgt ~ Sex, data = useDf)
t.test(Wgt ~ Sex, data = useDf)
```
## 2.5 Критерий Колмогорова-Смирнова для сравнения по сдвигу
```{r}
ks.test(Active ~ Sex, data = useDf)
ks.test(Rest ~ Sex, data = useDf)
ks.test(Hgt ~ Sex, data = useDf)
ks.test(Wgt ~ Sex, data = useDf)
```
Вывод: попадая в доверительнй интервал 0.95 все признаки особо не сдвинуты при разделении на подгруппы по полу

## 3.1 Корреляционный анализ

Стандартизуем и нормируем признаки:



```{r}
m = cor(useDf)
corrplot(m, method = 'color')
```

Корреляционные коэффициенты Пирсона:
```{r}
rcorr(as.matrix(useDf), type="pearson")
```
Корреляционные коэффициенты Спирмена:
```{r}
rcorr(as.matrix(useDf), type="spearman")
```
## 3.2 Регрессия
```{r}
library(lm.beta)
lm.df.oecd <- lm.beta(lm(data = useDf, Active ~  Rest + Hgt + Wgt + Sex ))
summary(lm.df.oecd)
```
Вывод: R-квадрат всего 2 %, значение критерия Фишера говорит, что модель значима. p-value значит, что с вероятностью только 0.09 все коэффициенты нулевые.

Улучшим исходную модель по AIC:
```{r}
lm.df.oecd.full <- lm.beta(lm(data = useDf, Active ~  Rest + Hgt + Wgt + Sex ))
stepAIC(lm.df.oecd.full, direction = "backward")
```
```{r}
lm.df.oecd <- lm.beta(lm(data = useDf, Active ~  Rest + Wgt + Sex ))
summary(lm.df.oecd)
```

```{r}
PulsePred <- data.frame(Rest = 60, Hgt = 170, Wgt = 55, Sex = TRUE )
predict.lm(lm.df.oecd, PulsePred, interval = "prediction")
```
```{r}
predict.lm(lm.df.oecd, PulsePred, interval = "confidence")
```

## 4. АГК

Для анализа главных компанент, возьмем только индивидов с женским полом:

```{r}
useDf <- useDf %>% filter(Sex == TRUE)

PCADf <- useDf[,c("Active", "Rest", "Wgt", "Hgt")]
```

Воспользуемся пакетами FactoMineR и factoextra для проведения и демонстрации результатов АГК:

```{r}
library("FactoMineR")
result.pca = PCA(PCADf, scale.unit=TRUE, ncp=4, graph=F)
```

```{r}
result.pca$eig
```

eigenvalue - значения $\lambda_i$ (дисперсии) собственные числа для $i-$той ГК

percentage of variance (дольная дисперсия) - сколько процентов данных описывается $i-$той ГК

cumulative percentage of variance (накопительная дисперсия) - сколько процентов данных описывается текщими ГК

Построим график "каменистой осыпи" для полученных ГК (иллюстрация полученных на предыдущем шаге значений, "каменистая осыпь" используется для определения числа необходимых ГК, но в случае с 4 ГК необходимо использовать другой метод - например, использовать только те ГК, которые мы можем как-то интерпретировать)

```{r}
library("factoextra")
fviz_eig(result.pca, addlabels = TRUE)
```

Вывод собственных векторов $U_i$:
  
```{r}
result.pca$svd$V
```

Так как $Z_i=\textbf{X}U_i$, значит $Z_i$ линейная комбинация признаков, с коэффициентами, взятыми из $U_i$. Значит, ГК - это ортоганальные между собой линейные комбинации исходных признаков, так как $U_i$ - ортонормированный базис столбцов (признаков).

На основе этого интерпретируем первые 2 ГК:

1 - Разница между средним пульсом и комплекцией тела

2 - Суммарный вклад комплекции человека и его пульса в покое и после нагрузки

Вывод координат индивидов $z_{ij}=<x_i,U_j>_1$ - $j$-ая координата $i$-того индивида в базисе новых признаков. При $j$ принимающим значения $1$ и $2$, получаем координаты индивидов в базисе 1 и 2 ГК: 

```{r}
result.ind <- get_pca_ind(result.pca)
head(result.ind$coord)
```

Вывод координат признаков $f_{ij}=<X_i,V_j>_2$ - $j$-ая координата $i$-того признака в базисе новых признаков. При $j$ принимающим значения $1$ и $2$, получаем координаты старых признаков в базисе 1 и 2 ГК:  

```{r}
var <- get_pca_var(result.pca)
var$coord
```

Выведем график, отражающий то, как хорошо исходный признак описывается первыми двумя ГК:

```{r}
fviz_pca_var(result.pca)
```

Коорданты векторов признаков соотвествуют $f_{ij}=<X_i,V_j>_2$, где $j$-ая координата $i$-того признака в базисе новых признаков

Интерпритировать это можно так:

Так как АГК построенно по корреляционной матрице (данные центрированы и нормированы), то косинус угла наклона между вектором изначального признака и плоскостью первых двух ГК можно считать корреляцией (формулы совпадут). 

На приведенном выше графике длина вектора $i$-того изначальным признака соотвествует значению множественной корреляции $i$-того изначального признака с первыми двумя ГК, координаты $(x,y)$ векторов признаков на данном графике соотвествуют корреляциям с 1 и 2 ГК соответственно.

Для илюстрации того, как изначальные признаки описываются ГК выведем матрицу соответсвия косинуса угла в квадрате между $i$-тым изначальным признаком и $i$-той ГК (по сути выводим корреляции).

```{r}
library("corrplot")
corrplot(var$cos2, is.corr=FALSE)
```

Построим BiPlot из проекций индивидов в координаты 1 и 2 ГК (Ось абсцисс - первая ГК ($Z_1$), Ось ординат - вторая ГК ($Z_2$))

Чтобы посчитать, как хорошо индивид описывается плоскостью, образованной первыми двумя ГК, необходимо посчитать косинус угла между плоскостью и индивидом. Очевидно, что индивиды, перпендикулярные плоскости, плохо описываются этой плоскость. Для индивидов, перпендикулярных плоскость косинус угла будет 0. Косинус берется в квадрае, чтобы сравнивать положительные значения

Построим график, показывающий проекции индивидов на плоскость первых двух ГК ($z_{ij}=<x_i,U_j>_1$ - $j$-ая координата $i$-того индивида в базисе новых признаков. При $j$ принимающим значения $1$ и $2$, получаем координаты индивидов в базисе 1 и 2 ГК):

```{r}
fviz_pca_ind(result.pca,
             col.ind = "cos2", 
             gradient.cols = c("#0000FF", "#DAA520", "#FF0000"),
             repel = TRUE    
             )
```

Соотвественно, индивиды, отмеченные синим цветом, хуже описываются первыми двумя ГК, чем индивиды, отмеченные красным цветом.

Далее построим график проекций индивидов и проекций изначальных признаков на плоскость первых двух ГК(Ось абсцисс - первая ГК ($Z_1$), Ось ординат - вторая ГК ($Z_2$)

$z_{ij}=<x_i,U_j>_1$ - $j$-ая координата $i$-того индивида в базисе новых признаков. При $j$ принимающим значения $1$ и $2$, получаем координаты индивидов в базисе 1 и 2 ГК

$p_{ij}  =  e_i  \cdot ( U_1^j ... U_p^j)^T$ - $j$-ая координата $i$-того старого признака соответственно ($e_i$ - вектор строка из нулей, с единицей на позиции, соотвествующей $i$)

```{r}
fviz_pca_biplot(result.pca, repel = TRUE,
                col.var = "#B22222", 
                col.ind = "#008000"
                )
```

Разберемся с характеристиками аутлаеров (принимаем во внимание, что признаки центрированы и стандартизованы)(смысл 1 ГК: справа от 0 - большое среднее значение пульса - комплеция)(смысл 2 ГК: сверху от 0: большая комплекция человека + учет среднего пульса): 

53 индивид - имеет большое среднее значение пульса (по 1 ГК), имеет комплецию ниже среднего (по 2 ГК)

11 индивид - имеет среднее значение пульса ниже, чем среднее по выборки (по 1 ГК), имеет большую комплецию (по 2 ГК)

## 5. ФА

Спевра еще раз вглянем на корреляционную матрицу:

```{r}
m = cor(PCADf)
corrplot(m, method = 'color')
```

Видим, что сильно коррелирую друг с другом две пары признаков: пульс до и после физической нагрузки, и рост с весом.

Проведем тест Кайзера-Мейера-Олкина:

```{r}
library(psych)
library(reshape2)
KMO(m)
```

Показатель MSA - показатель адекватности всей выборки для факторого анализа

Показатели MSAi - показатели адекватности для каждого признака для факторного анализа

Теперь проведем тест сферичности Бартлета (проверяется гипотеза о том, что корреляционная матрицы единичная):

```{r}
cortest.bartlett(PCADf)
```

Здесь:
 
chisq - асимтотический Хи-квадрат

df - количество степеней свободы

Видим, что нулевая гипотеза отвергается.

Для определения числа факторов построим Scree plot:

```{r}
fafitfree <- fa(PCADf, nfactors = ncol(PCADf), rotate = "none")
n_factors <- length(fafitfree$e.values)
scree <- data.frame(
  Factor_n = as.factor(1:n_factors),
  Eigenvalue = fafitfree$e.values)
ggplot(scree, aes(x = Factor_n, y = Eigenvalue, group = 1)) +
  geom_point() + geom_line() +
  xlab("Number of factors") +
  ylab("Initial eigenvalue") +
  labs(title = "Scree plot")
```

Видно, что хорошо определяются два фактора.

Построим также Scree plot с учетом нормально распределенных ошибок для наш

```{r}
parallel <- fa.parallel(PCADf)
```

Смотрим на график с треугольниками (факторный анализ) - также определяется 2 фактора.

Теперь проведем факторный анализ по корреляционной матрице (по умолчанию):

```{r}
fa.varimax <- fa(r = PCADf,
  nfactors = 2,
  fm = "minres",
  max.iter = 100,
  rotate = "varimax")
print(fa.varimax)
```

MR1 и MR2 - факторные нагрузки, видим, что первый фактор состоит в основном из признаков Active и Rest, а второй - из признаков Wgt и Hgt. 

Посмотрим на даиграмму, иллюстрирующую то, из чего состоят найденные факторы (иллюстрация столбцов MR1 и MR2):

```{r}
fa.diagram(fa.varimax)
```

Видим, что первый скрытый фактор - определяет пульс человека, а второй - комплекцию человека.

Построим Biplots:

Для случая без поворота (изначально):

```{r}
fa.none <- fa(r = PCADf,
  nfactors = 2,
  fm = "minres",
  max.iter = 100,
  rotate = "none")

x <- list()
x$scores <- fa.none$scores
x$loadings <- fa.none$loadings
class(x) <- c('psych','fa')
biplot(x)
```

С поворотом:

```{r}
x <- list()
x$scores <- fa.varimax$scores
x$loadings <- fa.varimax$loadings
class(x) <- c('psych','fa')
biplot(x)
```